【裁判字號】    95,台上,5449
【裁判日期】    951005
【裁判案由】    違反毒品危害防制條例
【裁判全文】
最高法院刑事判決            九十五年度台上字第五四四九號
上  訴  人  台灣高等法院檢察署檢察官
被      告  甲○○
上列上訴人因被告違反毒品危害防制條例案件，不服台灣高等法
院中華民國九十二年十二月十二日第二審判決（九十二年度上訴
字第三八○七號，起訴案號：台灣板橋地方法院檢察署九十一年
度偵字第二九七二號），提起上訴，本院判決如下：
    主  文
原判決撤銷，發回台灣高等法院。
    理  由
本件原判決以公訴意旨略稱：被告甲○○基於轉讓第二級毒品安
非他命（下稱安非他命）之概括犯意，先後於民國九十年七月間
某日及八月間某日，在台北縣三重市○○路○段八十五巷十號六
樓陳寶玉租屋處，連續二次各以約零點五公克之安非他命轉讓予
陳寶玉施用。嗣於九十一年一月二十八日六時許為警查獲，在被
告身上扣得海洛因十包（淨重五點八公克）、分裝袋六袋等物，
因認被告涉犯毒品危害防制條例第八條第二項轉讓第二級毒品罪
嫌。經審理結果，認為不能證明被告犯罪，爰維持第一審諭知其
無罪之判決，駁回檢察官在第二審之上訴。固非無見。惟查：(一)
證人之陳述有部分前後不符，或相互間有所歧異時，究竟何者為
可採，法院仍得本其自由心證予以斟酌，非謂一有不符或矛盾，
即應認其全部均為不可採信，若其基本事實之陳述，果與真實性
無礙時，仍非不得予以採信。同案被告陳寶玉於警局初詢時即陳
稱：「（問：陳李虹及甲○○住你家期間，有無提供安毒或海洛
因供妳吸食？）有，他們均曾提供安毒供我免費吸食」，嗣於第
一審審理時亦證稱：「毒品是被告甲○○拿出來請客的」（偵卷
第二十八頁、第一審卷第一八九頁）；與被告於偵查中所供：「
……那是拿二次安（非他命）跟她（指陳寶玉）共同吸食，時間
是在去年七、八月間，共拿了二次，是我拿安去她家，去分部分
給她吸食」（偵卷第八十八頁）；並於第一審法院審理時所供：
「……我們是共同吸食，安非他命是我的」等語似相符合（九十
一年度聲羈字第五七號卷第五頁）。警方並在陳寶玉租屋處即台
北縣三重市○○路○段八十五巷十號六樓，扣得安非他命之吸食
器三組、玻璃球二個（偵卷第十頁），則就各該相關證據參互以
觀，被告有無交付安非他命予陳寶玉吸食情事，即有再作進一步
調查必要。原判決僅以陳寶玉前後之陳述稍有不同之一端，即認
其證言有瑕疵，逕不採為被告不利之認定，遽行定讞，自不足以
昭折服。(二)審理事實之法院，對於被告有利及不利之證據，均應
一律予以注意，依職權詳加調查，期能發現真實，倘與待證事實
有重要關係，在客觀上有其調查之必要性，為認定事實與適用法
律基礎之證據，事實審未依法予以調查斟酌，或雖已加調查，而
其內容尚欠明瞭者，亦與未經調查無異，遽行判決，均屬依法應
於審判期日調查之證據未予調查之違背法令。台北縣警察局三重
分局在同上縣三重市○○路○段八十五巷十號六樓陳寶玉租屋處
，扣得安非他命之吸食器三組、玻璃球二個，而陳寶玉吸食安非
他命犯行，並經檢察官向法院聲請觀察勒戒，經第一審裁定應送
勒戒處所觀察勒戒，復有台北縣警察局三重分局扣押物品目錄表
及台灣高等法院全國前案紀錄表在卷可稽（偵卷第六、五十五頁
、第一審卷第二十頁），足認證人陳寶玉確有在上開租住處施用
安非他命無疑，該等證物對於被告不利，與被告有無轉讓安非他
命予陳寶玉施用之待證事實有重要關係，在客觀上有其調查之必
要性，為認定事實與適用法律基礎之證據，原審未加以調查斟酌
，復有依法應於審判期日調查之證據未予調查之違背法令。以上
為上訴意旨所指摘及本院得依職權調查之事項，應認原判決有發
回更審之原因。
據上論結，應依刑事訴訟法第三百九十七條、第四百零一條，判
決如主文。
中    華    民    國  九十五  年    十    月    五    日
                      最高法院刑事第二庭
                          審判長法官  紀  俊  乾
                                法官  黃  正  興
                                法官  陳  東  誥
                                法官  石  木  欽
                                法官  李  伯  道
      本件正本證明與原本無異
                                      書  記  官
中    華    民    國  九十五  年    十    月   十一   日
                                                Ａ


司法院資訊處製作；財團法人民間司法改革基金會備份。
